臺灣臺南地方法院民事判決　　　　　　　　　　　　　　　九十三年訴字第二六號
　　原　　　告　乙○○○
　　訴訟代理人　丙○○
　　　　　　　　甲○○
　　被　　　告　戊○○
　　　　　　　　丁○○
右當事人間請求清償借款事件，經本院於九十三年十二月二十二日言詞辯論終結，判
決如左：
    主    文
被告應連帶給付原告新台幣壹佰萬元，及自民國九十三年一月二十八日起至清償日止
，按週年利率百分之五計算之利息。
訴訟費用由被告連帶負擔。
    事實及理由
一、被告戊○○未於言詞辯論期日到場，核無民事訴訟法第三百八十六條各款所列情
    形，爰依原告之聲請，由其一造辯論而為判決。
二、次按訴狀送達後，原告不得將原訴變更或追加他訴，但擴張或減縮應受判決事項
    之聲明者，不在此限，民事訴訟法第二百五十五條第一項第三款定有明文。本件
    原告原起訴請求：被告應給付原告新台幣（下同）壹佰貳拾萬元，及自民國八十
    三年八月二十四日起至清償日止，按週年利率百分之五計算之利息。嗣於九十三
    年四月二十二日言詞辯論進行中，變更訴之聲明為：被告應連帶給付原告新台幣
    壹佰萬元，及自民國八十三年十一月二十日起至清償日止，按週年利率百分之五
    計算之利息。復又於民國九十三年十二月二十二日言詞辯論程序中，請求將利息
    之起算日改為：自起訴狀繕本送達被告之翌日即九十三年一月二十八日起算，要
    屬訴之聲明之減縮，依前揭法條所示，應予准許，合先敘明。
三、本件原告起訴主張：被告戊○○及丁○○於民國八十三年八月二十四日向原告借
    款新台幣壹佰萬元，利息是貳拾萬元，原告是與其夫即訴訟代理人甲○○一同攜
    帶現金壹佰萬元到代書處，再由代書交由被告戊○○親自點收，當時被告丁○○
    應該也在場，並為此設定總金額為壹佰貳拾萬元之抵押權予原告作擔保，約定債
    務清償日期為八十三年十一月十九日，被告二人並共同簽發金額為壹佰萬元之本
    票一紙，交由代書轉予原告。惟被告二人借款後，不僅未曾按月支付利息，且嗣
    後抵押物經查封拍賣，原告本金部分亦未受分毫之清償，屢經催索，被告二人均
    置之不理，為此爰基於借款返還請求權提起本訴，並聲明：被告應連帶給付原告
    新台幣壹佰萬元，及自起訴狀繕本送達被告翌日起即民國九十三年一月二十八日
    起至清償日止，按年息百分之五計算之利息。
四、被告丁○○則以：本件伊兄長即被告戊○○確實有向原告借錢，故原告應針對被
    告戊○○追討。伊僅係提供名下之不動產設定抵押權替其兄即被告戊○○擔保，
    而現在不動產因未繳貸款而遭拍賣。且伊確實不認識原告，未曾向原告借款，亦
    自始未拿到任何錢，況伊兄長即被告戊○○向原告借錢時伊在當兵，並未在場，
    且原告所提出之本票上之印章固屬真正，然伊不記得有沒有親自簽名，因伊將印
    章及印鑑證明交付伊兄長即被告戊○○，是要辦理設定抵押權之用，並無要共同
    借款或當連帶保證人之意思。至於伊兄長即被告戊○○現在何處，伊亦不清楚等
    語資為抗辯，請求駁回原告之訴。
五、得心證之理由：
（一）本件原告主張：被告戊○○及丁○○於民國八十三年八月二十四日，共同向原
      告借款壹佰萬元，並有共同簽發本票一紙，及提供被告丁○○之房地，設定一
      百二十萬元之抵押權供原告作為擔保，惟至今均未償還等情，有關被告戊○○
      之部分：被告戊○○經合法送達未於言詞辯論期日到場，亦未提出任何書狀或
      證據作何答辯或聲明，復經證人黃春賓到庭證述屬實，就被告戊○○借款之部
      分，應堪信為真實。而被告丁○○到庭對於系爭本票上之印章真正、及確有提
      供其所有之坐落於台南縣安定鄉○○段二六八六、二六八六之九地號之土地，
      及其上同段六四七建號之建物，為原告設定一百二十萬元之抵押權，而上開抵
      押物經本院拍賣後，原告就此借款全未受償等情，均未否認，並經本院依職權
      調閱本院八十五年度執字第一一八二八號民事執行卷宗，及另向台南縣新化地
      政事務所調閱抵押權設定登記之申請書等相關資料核閱無誤，有該所九十三年
      四月八日所登字第０９３０００２８４３號函一份在卷可稽，應堪信為真實。
      審酌上開抵押權設定登記申請書及相關資料上所記載：【權利人為原告，義務
      人兼債務人為被告丁○○，連帶債務人為戊○○】，可見被告丁○○應並非僅
      係單純提供不動產，供原告設定抵押權之義務人，更兼具有系爭借款之連帶債
      務人身分，應屬無疑。
（二）被告丁○○雖另以：伊確不認識原告，亦未向原告借款，自始均未拿到任何錢
      ，伊兄長即被告戊○○向原告借錢時，伊並未在場，也未在本票上簽名等語資
      為抗辯，然查：原告主張被告丁○○於借款時亦有到代書處，並有與被告戊○
      ○共同簽發本票一事，足資證明二人係共同借款等情，業經證人即代書黃春賓
      到庭結證稱：「（問：提示本票原本予證人黃春賓，本票是誰寫的？）當時到
      場人有原告與被告戊○○，至於丁○○在不在我不記得了。系爭本票是到我那
      裡才簽的，戊○○有簽名，但是丁○○有沒有簽我不記得了，（問：本票上面
      的指印是何人蓋的？）這應該是二個人的手印，通常我會要簽票人在姓名跟金
      額上面蓋手印，這裡有四個手印，應該是二個人蓋的。系爭本票是借款人自己
      寫的，不是我也不是原告代寫的。當時戊○○借二筆借款，一筆一百萬元是原
      告借給戊○○的，同時以丁○○的房地設定抵押；另外一筆六十萬元是另外一
      個金主借給戊○○，而以戊○○自己的房地設定抵押。這二筆借款都是戊○○
      來我這邊借的，但到底是誰要使用我不清楚。」（本院九十三年五月四日準備
      程序筆錄參見）。再查，經本院依職權將系爭本票原本上之簽名字跡、及指紋
      （編為甲類簽名、Ａ類指紋）與被告丁○○當庭書寫之字跡及指紋、郵政存簿
      儲金立帳申請書、儲戶更換印鑑申請書上被告丁○○本人所寫簽名字跡、及指
      紋登記卡之右拇指指紋（編為乙類簽名、Ｂ類指紋）一併送法務部調查局鑑定
      簽名、及指紋後，鑑定意見認定：【甲類簽名與乙類簽名筆劃特徵相同，以及
      Ａ類指紋與Ｂ類指紋相同】，此有該局九十三年九月二十四日調科貳字第０９
      ３００３８２１８０號鑑定通知書一件附卷可稽，顯見系爭本票上之印章係屬
      真正，而指紋、及簽名亦均與被告丁○○本人之指紋及簽名相同，是被告丁○
      ○抗辯其未到場並簽發本票作為借款之擔保，乃屬無據，難以採信。
（三）按數人負同一債務，明示對於債權人各負全部給付之責任者，為連帶債務。無
      前項之明示時，連帶債務之成立，以法律有規定者為限。民法第二百七十二條
      定有明文。查本件原告係以被告二人共同向伊借款，而基於借款返還請求權請
      求被告連帶返還借款，本院審酌被告二人均有共同簽發上開本票，以及前揭抵
      押權設定登記申請書及相關資料上所記載為【義務人兼債務人為被告丁○○，
      連帶債務人為戊○○】，可見被告丁○○、戊○○就系爭借款負有同一債務，
      且已有明示對於債權人各負全部給付之責任，自應對原告負連帶給付之責，是
      原告依據消費借貸契約及連帶債務之法律關係，請求被告連帶給付如主文第一
      項所示之金額，及自起訴狀繕本送達翌日即民國九十三年一月二十八日起至清
      償日止，按年息百分之五計算之利息，為有理由，應予准許。
六、本件事證已臻明確，兩造其餘主張陳述及證據，於判決結果尚不生影響，遂毋庸
    一一論列，併此敘明。
七、結論：原告之訴為有理由，依民事訴訟法第三百八十五條第一項前段、第八十五
    條第二項，判決如主文。
中　　　華　　　民　　　國　　九十三　　年　　 十二 　　月　　三十一　　日
                                臺灣臺南地法院民事第四庭
　　　　　　　　　　　　　　　　　　審判長法　　官　吳森豐
　　　　　　　　　　　　　　　　　　　　　法　　官　鄭彩鳳
                                          法　　官　林臻嫺
右為正本係照原本作成。
如對本判決上訴，須於判決送達後廿日內向本院提出上訴狀
中　　　華　　　民　　　國　　九十三　　年　　 十二 　　月　　三十一　　日
　　　　　　　　　　　　　　　　　　　　法院書記官　蔡蘭櫻
